【裁判字號】    92,訴緝,5
【裁判日期】    920321
【裁判案由】    強盜等
【裁判全文】
臺灣桃園地方法院刑事判決                            九十二年度訴緝字第五號
    公  訴  人  臺灣桃園地方法院檢察署檢察官
    被      告  乙○○
右列被告因案件，經檢察官提起公訴（九十一年度偵字第一三九七六號），本院判決
如左：
    主  文
乙○○共同意圖為自己不法所有，以恐嚇使人將本人之物交付，處有期徒刑壹年；扣
案之木棍壹支及報紙壹張均沒收。
    事  實
一、乙○○前有妨害兵役、恐嚇等前科，又於民國（下同）八十年間因盜匪案件，經
    台灣高等法院判處有期徒刑九年八月確定，刑期起算日八十二年六月八日，指揮
    書執行完畢日期九十年一月七日，於八十四年五月六日縮短刑期假釋出監，縮刑
    期滿日期八十九年十二月十六日。復於八十四年間因恐嚇取財案件，經台灣新竹
    地方法院判處有期徒刑二年六月，經台灣高等法院駁回上訴確定，刑期起算日八
    十六年一月七日，指揮書執行完畢日期八十八年二月六日。嗣經撤銷前開假釋，
    執行殘刑有期徒刑五年七月十日，接續執行，刑期起算日八十八年二月七日，於
    八十九年十月九日交付保護管束，指揮書執行完畢日期九十三年七月二日（不構
    成累犯），現仍在假釋中，仍不知悔改。竟與丁○○（已判決上訴中）共同基於
    意圖為自己不法所有之犯意聯絡，於九十一年八月三日晚上七時許，在桃園縣桃
    園市○○路六十號一樓「歡樂世界電子遊戲場」內，見甲○○在該處把玩電動機
    具，二人乃藉詞渠等之小弟被打，要甲○○去被指認，甲○○不疑有詐，即與渠
    等二人同行至一樓電梯處時，乙○○即拿出預藏之以報紙包裹之木棍一把，從背
    部抵住甲○○，揚言稱：不要亂動，要不然會死得很難看等語，致甲○○心生畏
    怖，而隨其二人進入電梯上十樓後，再徒步走樓梯至頂樓。乙○○、丁○○旋將
    甲○○帶往陰暗處，乙○○喝令其蹲下，並持上開木棍架住甲○○脖子，要甲○○脫去衣服至僅著內褲，復共同對甲○○恫稱：乖乖的不要亂動，否則要你死的
    很難看等語，乙○○復藉詞要找小弟來指認甲○○身上之受傷部位，並喝令甲○○將身上金項鍊一條、現金新台幣一千六百元、行動電話一具及證件（身分證、
    駕照、萬泰銀行現金救急卡、郵局提款卡、華南銀行提款卡各一張）裝入腰包內
    ，將之置於地上，甲○○見二人窮凶惡極，心生畏懼，只得依之。丁○○旋持報
    紙包裹之上開木棍架在甲○○脖子上，令甲○○至頂樓另一端牆邊，要求甲○○
    面對牆壁，並嚇稱：不要出聲不要亂動，否則要你死在這個地方等語，甲○○因
    心生畏懼，而不敢妄動，以此方式妨害甲○○行動自由，乙○○隨即取走上開財
    物下樓、丁○○亦佯稱找小弟來指認而離開現場，至同日晚間七時十五分許，甲○○感覺有異乃回頭查看，發覺其上述財物已遭丁○○、乙○○取走，乃迅即下
    樓，始行脫困。斯時甲○○之友人丙○○因遍尋不著甲○○，見乙○○、丁○○
    二人神色匆忙，自該大樓電梯下來，並由乙○○騎乘不詳車號機車後載丁○○意
    欲逃離，乃上前詢問並拉住丁○○，復為丁○○逃逸，其乃自後追趕至桃園縣桃
    園市○○路五十五巷口，為據報前來之員警查獲，並據其供述循線在上址頂樓，
    扣得乙○○所有供其與丁○○共同恐嚇他人財物所用之木棍一支及報紙一張（起
    訴書漏載此部分），乙○○則趁機逃逸。
二、案經甲○○訴由桃園縣警察局桃園分局報告台灣桃園地方法院檢察署檢察官偵查
    起訴。
    理  由
一、訊據被告乙○○矢口否認右揭事實，辯稱：其與丁○○僅要甲○○讓人指認毆打
    其小弟之人，並未強押甲○○，是甲○○自願與渠等上樓，未恐嚇甲○○交付財
    物云云。經查：（一）右揭事實，業據告訴人即被害人甲○○指訴綦詳，核與證
    人即被害人友人丙○○於警訊時證稱：「丁○○、乙○○先來向我搭訕，說他小
    弟被欺負要帶我去給他小弟指認，當時我說那要找我朋友一起去，我就去找我另
    一位朋友，就在我離去後，他們便轉向目標找我朋友甲○○下手，當我回來時已
    經沒有看到甲○○，我發覺情形不對，於四週找甲○○未果，過不久見乙○○、
    丁○○坐電梯下來，我便上前詢問甲○○人在何處，此時乙○○立即走出大樓發
    動機車欲離去，我將丁○○攔下再次詢問甲○○下落，他即躲身前往乘坐乙○○
    所騎乘機車，丁○○被我拉下機車，乙○○便騎機車逃逸，丁○○再次掙脫逃跑
    ，我一路追，在追趕中甲○○有打電話給我，說他被剛才向你搭訕的二人強盜財
    物，我一路追至桃園市○○路五十五巷口時，與警方合力將丁○○逮捕」（見偵
    卷第十六頁正、反面）、於本院調查時證稱：「（如何抓到被告丁○○？）我去
    找人時，看到丁○○、乙○○從電梯下來，神色匆忙。我上前去問，甲○○在何
    處？他說在樓上，乙○○、丁○○騎機車就要走了，我拉著丁○○下車要他陪我
    上樓。丁○○裝作不認識我。我拿手機打電話要找朋友來時，丁○○趁機趕快跑
    ，追到桃園市○○路五十五巷才抓到丁○○。」等情相符（見本院九十年訴字第
    一二二四號卷九十一年九月二十五日筆錄），並據證人即承辦本案員警周振發證
    述屬實在卷，此外，並有被告乙○○所有供其與丁○○共同犯罪所用之木棍一支
    及包裹該木棍報紙一張扣案足稽。（二）又共犯被告丁○○於警訊時供稱：「我
    們（乙○○、丁○○）不認識該名甲○○，也從來沒有和該甲○○發生爭執，是
    用和被害人甲○○曾有發生爭執為名義，將他帶到該中正路頂樓無人的地方。因
    為我和朋友乙○○均缺錢用，所以才會做這種事。」等語（見偵卷第五頁）、於
    偵查中供稱：「我於九十一年八月三日晚上七點，在桃園市○○路六十號一樓的
    「歡樂世界遊藝場」前，與乙○○假借小弟遭被害人甲○○毆打，要該小弟指認
    被害人，便將他（甲○○）帶到十樓，再走到頂樓，．．．。被害人與我們一起
    到頂樓，乙○○叫被害人蹲下，我拿木棍看住被害人，叫他自己脫，脫到只剩內
    褲。並叫他面向牆壁不能出聲，．．．，隨後乙○○叫他把身上的金飾和錢拿下
    來，．．．。我們是叫被害人脫到只剩內褲，才叫他把財物交出來。拿到他的財
    物後，我們騙他要找小弟過來，叫他不准走。」、「（為何這麼做？）因找不到
    工作」、「（你如何被警察捉到？）被害人的朋友丙○○過來，我們那時正從樓
    上下來，丙○○詢問我們被害人在何處，我說在樓上，我與丙○○發生拉扯，乙○○趁機跑掉，並拿走行動電話、現金等物。」等語在卷（見偵卷第二七頁反面
    至第二八頁反面），繼之檢察官聲請羈押時，於本院值班法官訊問時供稱：「（
    有無拿包報紙的木棍要甲○○不要亂動？）有，我們跟他講照我們說的做，我們
    不會傷害你，乙○○還說不要亂動，否則會死的很難看。」、「我和乙○○說要
    他去認人，就把甲○○帶到屋頂（頂樓）的另一邊去，後來乙○○先走、我才走
    。」等語在卷（見本院九十一年聲羈字第三二五號卷第五頁反面）互核共犯被告
    丁○○於警訊時與其於偵查中及本院值班法官訊問時供述主要情節相互吻合，足
    見其供述與事實相符，應堪採信。復觀之被告乙○○於本院審理時亦供稱：甲○○並未積欠其與丁○○財物，渠二人是用恐嚇方式要甲○○交付財物等情（見本
    院九十二年訴緝字第五號卷九十二年二月十四筆錄），益見被告乙○○確有上開
    犯行，可堪認定。（三）至被告乙○○要求傳喚共犯被告丁○○與之對質，然本
    案業據丁○○於歷次調查及審理時供述在卷，已臻明確，本院認再行傳喚共犯被
    告與其對質之必要。綜上所述，被告乙○○空言否認有何上開犯行，顯係畏罪卸
    責之詞，委無足採，本件事證已臻明確，被告之犯行洵堪認定。
二、核被告乙○○與他人強押被害人並對之恐嚇而取得上開財物之行為，係犯刑法第
    三百零二條第一項以其他非法方法剝奪他人行動自由罪、同法第三百四十六條第
    一項之恐嚇取財罪。被告乙○○與丁○○間有犯意之聯絡，行為之分擔，均為共
    同正犯。又按刑法之恐嚇取財罪，與強盜罪之區別，係以對於被害人施用強暴、
    脅迫等非法方法，所加之威嚇程度為標準，倘其程度足以抑壓被害人之意思自由
    ，達使不能抗拒之程度，而取他人之物或使其交付者，即屬強盜罪；否則，被害
    人交付財物與否，尚有相當之意思自由，在社會一般通念上，猶未達不能抗拒之
    程度，不過因此懷有恐懼之心，則僅成立恐嚇取財罪（最高法院八十七年度台上
    字第一一九七號判決意旨參照）。公訴人認被告乙○○、丁○○先後手持以報紙
    包裹之棍棒一把頂住被害人甲○○背部及架住脖子，並對之恫嚇，認此部分犯行
    構成刑法第三百三十條第一項之加重強盜罪，惟查被害人甲○○陳稱：他們叫我
    把衣服脫光，並拿下金項鍊等財物，把錢、行動電話、項鍊等物品放在霹靂包內
    ，丁○○押我到頂樓另一端，叫不要動，說要去找小弟來，丁○○就離開，我覺
    得不對勁，去原來脫衣服的地方看，我的東西就不見了等語，且觀之被告係持用
    木棍一把為工具，並非持銳利之器具等情以觀，顯見被害人甲○○係因恐被告二
    人將對其傷害而心生畏佈，而自行交出財物，可見其尚未達不能抗拒之程度，則
    被告所為尚與刑法之強盜罪構成要件有間，公訴人認被告所為係犯刑法加重強盜
    罪，容有誤會，起訴法條應予變更。被告所犯恐嚇取財罪與以其他非法方法剝奪
    他人行動自由罪間，有方法結果之牽連關係，為牽連犯，應從一重恐嚇取財罪處
    斷。爰審酌被告素行、犯罪動機、手段、目的，對被害人施強暴，事後猶置詞飾
    罪，顯不知悔悟，惟其未傷及被害人，所取財物數額尚屬非鉅，及犯後態度等
    一切情狀，量處如主文所示之刑。至扣案之木棍一支及報紙一張，係共同被告乙○○所有供共同犯罪所用之物，已如前述，應依刑法弟三十八條第一項第二款之
    規定宣告沒收。
據上論斷，應依刑事訴訟法第二百九十九條第一項前段、第三百條，刑法第二十八條
、第三百四十六條第一項、第三百零二條第一項、第五十五條、第三十八條第一項第
二款，罰金罰鍰提高標準條例第一條前段，判決如主文。
本案經檢察官陳俊茂到庭執行職務。
中      華      民      國    九十二    年      三      月    二十一    日
                                 臺灣桃園地方法院刑事第四庭
                                             法  官    邱  滋  杉
右正本證明與原本無異。
如不服本判決，應於判決送達後十日內向本院提出上訴狀( 應附繕本 )，上訴於
臺灣高等法院。
                                             書記官   周  巧  屏
中      華      民      國    九十二    年      三     月    二十一    日
附錄法條：
中華民國刑法第三百零二條(剝奪他人行動自由罪)
私行拘禁或以其他非法方法，剝奪人之行動自由者，處五年以下有期徒刑、拘役或三
百元以下罰金。
因而致人於死者，處無期徒刑或七年以上有期徒刑，致重傷者，處三年以上十年以下
有期徒刑。
第一項之未遂犯罰之。


司法院資訊處製作；財團法人民間司法改革基金會備份。
